智慧財產法院行政判決
                                   100年度行專訴字第49號
                                民國100年12月1日辯論終結
原      告　技嘉科技股份有限公司
代　表　人　葉培城　　　　   
訴訟代理人　張耀暉專利師　   
            莊志強專利代理人 
共      同
複  代理人  陳家輝律師
被      告  經濟部智慧財產局 
代　表　人　王美花（局長）   
訴訟代理人　郭偉齡　　　　   
上列當事人間因發明專利申請事件，原告不服經濟部中華民國
100 年3 月22日經訴字第10006097650 號訴願決定，提起行政訴
訟，本院判決如下：
　　主  文
訴願決定及原處分均撤銷。
被告就第094119645 號發明專利申請案，應為予以專利之審定。
訴訟費用由被告負擔。
　　事實及理由
一、事實概要：
    原告於94年6 月14日以「模擬硬碟之裝置及其方法」向被告
    申請發明專利，案經被告編為第094119645 號予以審查，不
    予專利。原告不服，申請再審查。原告分別於96年7 月30日
    、98年10月26日提出本件專利之專利說明書及申請專利範圍
    修正本，案經被告審查，認前揭修正本雖符合專利法有關修
    正之規定，惟其內容仍有違專利法第22條第4 項規定，乃以
    99年9月24日（99）智專三（二）04119字第09920676720 號
    專利再審查核駁審定書為「本案應不予專利」之處分。原告
    不服，提起訴願，遭經濟部100年3 月22日經訴字第1000609
    7650號決定駁回，原告仍不服，遂提起本件行政訴訟。
二、原告主張：
  (一)訴願決定及原處分之理由並非妥適，簡述系爭案之內容，再
    逐項將其與發明專利第I224728 號（下稱引證案）比對，敘
    明理由如后：
    1.系爭案之技術內容（申請專利範圍第1至11項）
      一種模擬硬碟之裝置，應用於一電腦系統，包括：
      一主記憶體模組，其至少包含一記憶體；
      一南橋晶片，信號連接至一硬碟；
      一設定模組，用以設定該主記憶體模組具有一記憶體存取
        區及一硬碟存取區；以及
      一北橋晶片，其包括：
        一核心邏輯本體，控制該主記憶體模組的資料讀寫；
        一記憶體控制器，信號連接至該核心邏輯本體，其係接
          收一記憶體讀寫訊號並用以控制該記憶體存取區的資
          料讀寫；
      一轉換介面控制器，信號連接至該核心邏輯本體，其係接
        收一硬碟讀寫訊號並用以控制該硬碟存取區的資料讀寫
        ，該轉換介面控制器並將該硬碟讀寫訊號轉換成該記憶
        體讀寫訊號；
      其中該核心邏輯本體係接收該電腦系統發出對該主記憶體
        模組的一讀寫訊號，並判斷該讀寫訊號是屬於該記憶體
        讀寫訊號或是該硬碟讀寫訊號，當判斷出該讀寫訊號屬
        於該記憶體讀寫訊號時，將該讀寫訊號傳送到該記憶體
        控制器；而當判斷出該讀寫訊號屬於該硬碟讀寫訊號時
        ，將該讀寫訊號傳送到該轉換介面控制器；
      其中由該電腦系統的一中央處理器所發出的硬碟讀寫訊號
        ，若硬碟讀寫訊號所欲讀寫的資料係放在該硬碟，則硬
        碟讀寫訊號經由該南橋晶片傳送給該硬碟；而若硬碟讀
        寫訊號所欲讀寫的資料係放在該主記憶體模組中的該硬
        碟存取區，則硬碟讀寫訊號透過該轉換介面控制器傳送
        給該主記憶體模組中的該硬碟存取區。
      如申請專利範圍第1 項所述之模擬硬碟之裝置，其中該記
      憶體係為揮發性記憶體。
      如申請專利範圍第1 項所述之模擬硬碟之裝置，其中該設
      定模組係為基本輸入輸出系統。
      如申請專利範圍第1 項所述之模擬硬碟之裝置，其中該轉
      換介面控制器係為硬碟介面轉記憶體介面的控制器。
      如申請專利範圍第1 項所述之模擬硬碟之裝置，更進一步
      包括一電源，其係信號連接至該主記憶體模組。
      如申請專利範圍第5 項所述之模擬硬碟之裝置，其中該電
      源係為該電腦系統中的備源電源或是電池。
      一種模擬硬碟之方法，應用於一電腦系統，包括下列步驟
      ：
      設定該電腦系統中的一主記憶體模組具有一記憶體存取區
        及一硬碟存取區；
      提供一北橋晶片，其中該北橋晶片設有控制該記憶體存取
        區的資料存取的一記憶體控制器以及控制該硬碟存取區
        的資料存取的一轉換介面控制器；
      當該北橋晶片接收該電腦系統發出對該主記憶體模組的一
        讀寫訊號時，若該讀寫訊號屬於記憶體讀寫訊號時，將
        該讀寫訊號傳送到該記憶體控制器，而若該讀寫訊號屬
        於硬碟讀寫訊號時，將該讀寫訊號傳送到該轉換介面控
        制器；以及
      當該電腦系統的一中央處理器發出硬碟讀寫訊號時，若硬
        碟讀寫訊號所欲讀寫的資料係放在一硬碟，則硬碟讀寫
        訊號經由一南橋晶片傳送給該硬碟；而若硬碟讀寫訊號
        所欲讀寫的資料係放在該主記憶體模組中的該硬碟存取
        區，則硬碟讀寫訊號透過該轉換介面控制器傳送給該主
        記憶體模組中的該硬碟存取區。
   　 如申請專利範圍第7 項所述之模擬硬碟之方法，其中該設
      定步驟係由該電腦系統中的基本輸入輸出系統對該主記憶
      體模組進行設定。
      如申請專利範圍第7 項所述之模擬硬碟之方法，其中該轉
      換介面控制器係為硬碟介面轉記憶體介面的控制器。
      如申請專利範圍第7 項所述之模擬硬碟之方法，更進一步
      包括：提供一電源供應給該主記憶體模組。
      如申請專利範圍第10項所述之模擬硬碟之方法，其中該電
      源係為該電腦系統中的備份電源或是電池。
    2.系爭案之主要技術手段：
      (1)系爭案可以透過設定模組以設定主記憶體模組具有一記
        憶體存取區及一硬碟存取區，以供核心邏輯本體判斷電
        腦系統發出對主記憶體模組的一讀寫訊號是對記憶體存
        取區或是硬碟存取區，並根據判斷結果將此訊號送到對
        應的記憶體控制器以讀寫記憶體存取區或是送到對應的
        轉換介面控制器以讀寫硬碟存取區。
      (2)此外當系爭案透過主記憶體模組來模擬硬碟時，系爭案
        對於硬碟讀寫訊號的判斷方式是不同於習知技術。因系
        爭案可藉由進一步判斷硬碟讀寫訊號所欲讀寫的資料係
        放在硬碟或是上述主記憶體模組中的硬碟存取區，若硬
        碟讀寫訊號欲讀寫資料是放在硬碟，則此硬碟讀寫訊號
        經由南橋晶片傳送給該硬碟以進行資料存取；反之若硬
        碟讀寫訊號所欲讀寫的資料是放在該主記憶體模組中的
        硬碟存取區，則硬碟讀寫訊號透過該轉換介面控制器傳
        送給該主記憶體模組中的該硬碟存取區。
      (3)故系爭案並非只是單純透過主記憶體模組中的硬碟存取
        區來提供模擬硬碟之操作，更可以進一步透過判斷硬碟
        讀寫訊號所欲讀寫的資料係放在硬碟或是上述主記憶體
        模組中的硬碟存取區，而讓電腦系統中的硬碟與主記憶
        體模組中的硬碟存取區可以同時併存且相容，以讓使用
        者在硬碟資料存取上可以有更多元選擇，並且又能兼顧
        存取速度與存取空間。
    3.引證案之主要技術手段：
      (1)引證案所提供的一種電腦系統之資料儲存方法，其是將
        動態隨機存取記憶體劃分為一第一記憶區塊與一第二記
        憶區塊，其中第一記憶區塊作為該電腦系統之作業系統
        所能使用的記憶體容量，第二記憶區塊是配合資料轉換
        電路的操作將一硬碟存取指令轉換為相對應的記憶體存
        取指令以存取第二記憶區塊，亦即第二記憶區塊係用來
        取代一硬碟以儲存非揮發性資料。
      (2)因此引證案於電路設計上是針對南僑電路之架構進行調
        整，引證案的南橋電路主要是多增了「資料轉換電路」
        及「記憶體控制電路」。而引證案如何資料儲存於一硬
        碟的方式係如其說明書第15頁第1-13行所述：中央處理
        器所送出的硬碟存取指令，會由南橋電路中的資料轉換
        電路對其轉換為一記憶體存取指令，且要儲存的資料會
        先儲存於南橋電路中的緩衝器，而此記憶體存取指令再
        由南橋電路中的記憶體控制電路將此記憶體存取指令之
        相對應記憶體資料流經由北橋電路儲存於動態隨機存取
        記憶體中。
    4.系爭案與引證案之比較，足見系爭案非為其所屬技術領域
      中具有通常知識者依申請前之先前技術所能輕易完成，而
      具有「進步性」：
      (1)系爭案相對於與引證案是具有下述之差異：
        系爭案對於硬碟讀寫訊號的判斷處理方式並未被引證
          案揭露，因系爭案硬碟讀寫訊號所欲讀寫的資料可能
          是放在硬碟或是放在主記憶體模組中的硬碟存取區，
          故必須根據判斷結果將硬碟讀寫訊號送至對應的對應
          位置，也就是說系爭案除了可以將資料儲存於主記憶
          體模組中的硬碟存取區之外亦可同時儲存於硬碟中。
        然而引證案對於硬碟資料存取方式只能單獨存取於動
          態隨機存取記憶體中的第二記憶區塊，而並無法如系
          爭案可以同時存取於硬碟及主記憶體模組中的硬碟存
          取區之技術特點，如下述表格所述為說明引證案在硬
          碟資料存取方式的相關技術內容：
        ┌─┬─────────┬──────────┐
        │引│引證案內容        │原告解讀            │
        │證│                  │                    │
        │案│                  │                    │
        │說│                  │                    │
        │明│                  │                    │
        │書│                  │                    │
        ├─┼─────────┼──────────┤
        │第│資料轉換電路84會將│硬碟存取指令皆會被轉│
        │14│系統控制電路78輸入│換成記憶體指令，故換│
        │頁│磁碟介面控制電路88│言之並不會有硬碟存取│
        │第│之一硬碟存取指令轉│指令會存取真正的硬碟│
        │21│換為記憶體控制電路│，即引證案此架構並無│
        │行│86之一記憶體存取指│揭露如何讓真正硬碟與│
        │至│令，而記憶體控制電│透過動態隨機存取記憶│
        │第│路86執行該記憶體存│體模擬硬碟並存之技術│
        │15│取指令以存取緩衝器│特點。              │
        │頁│80以及動態隨機存取│                    │
        │第│記憶體68          │                    │
        │1 │                  │                    │
        │行│                  │                    │
        ├─┼─────────┼──────────┤
        │第│由於本實施例係以動│引證案是以動態隨機存│
        │15│態隨機存取記憶體  │取記憶體68來取代習知│
        │頁│68來取代習知硬碟的│硬碟的資料儲存功能，│
        │第│資料儲存功能，因此│亦即對於原本電腦中的│
        │22│動態隨機存取記憶體│硬碟裝置功能將不存在│
        │行│68包含有一第一記憶│。                  │
        │至│區塊89以及一第二記│                    │
        │第│憶區塊90，其中第一│                    │
        │16│記憶區塊89係用來作│                    │
        │頁│為電腦系統60執行作│                    │
        │第│業系統所能使用的記│                    │
        │ 4│憶體容量，而第二記│                    │
        │行│憶區塊90則是用來作│                    │
        │  │為硬碟以儲存非揮發│                    │
        │  │性資料。          │                    │
        │  │                  │                    │
        ├─┼─────────┼──────────┤
        │第│此時南橋電路66會攔│所有的硬碟存取指令皆│
        │18│截該作業系統所產生│會被攔截轉換成記憶體│
        │頁│的硬碟存取指令，並│存取指令，且引證案亦│
        │第│於南橋電路66內部轉│根本無須連接任何硬碟│
        │22│換為相對應記憶體存│裝置，從此更加證明引│
        │行│取指令以存取第二記│證案此架構並無揭露如│
        │至│憶區塊90，如前所述│何認讓真正硬碟與透過│
        │第│，第二記憶區塊90係│動態隨機存取記憶體模│
        │19│用來取代習知硬碟的│擬硬碟並存之技術特點│
        │頁│功能，因此存取第二│                    │
        │第│記憶區塊90即是存取│                    │
        │8 │硬碟，對該作業系統│                    │
        │行│或中央處理器62而言│                    │
        │  │，雖然其係產生該硬│                    │
        │  │碟存取指令以存取一│                    │
        │  │硬碟裝置，然而本實│                    │
        │  │施例係將該硬碟存取│                    │
        │  │指令轉換為該記憶體│                    │
        │  │存取指令以存取第二│                    │
        │  │記憶區塊90，並存取│                    │
        │  │對應該硬碟存取指令│                    │
        │  │之資料，雖然電腦系│                    │
        │  │統60並未連接任何硬│                    │
        │  │碟裝置，但是可經由│                    │
        │  │南橋電路66的轉換以│                    │
        │  │執行對應該硬碟存取│                    │
        │  │指令之資料存取操作│                    │
        └─┴─────────┴──────────┘
        因此透過上述分析，已足以反應出引證案確實不具系
          爭案「模擬硬碟功能可與原本真正硬碟功能同時並存
          」之技術特點。
      (2)訴願決定書之審查結果並未客觀反應系爭案與引證案之
        實際差異：
        訴願決定書中的決定理由並未針對系爭案申請專利範
          圍中第1 、7 項中「該電腦系統的一中央處理器所發
          出的硬碟讀寫訊號，若硬碟讀寫訊號所欲讀寫的資料
          係放在該硬碟，則硬碟讀寫訊號經由該南橋晶片傳送
          給該硬碟；而若硬碟讀寫訊號所欲讀寫的資料係放在
          該主記憶體模組中的該硬碟存取區，則硬碟讀寫訊號
          透過該轉換介面控制器傳送給該主記憶體模組中的該
          硬碟存取區」的技術特點與引證案的差異進行合理的
          比較分析。
        訴願決定書中提到「引證案之南橋或北橋晶片並未連
          接硬碟裝置‧‧‧將其上信號與硬碟連接應為所屬技
          術領域中具有通常知識者所能輕易完成」，從中可以
          得知訴願機關亦認為引證案南橋或北橋晶片並未連接
          硬碟裝置，因此當引證案在未連接硬碟裝置的事實下
          ，更可以證明出引證案之硬碟資料存取方式只能單獨
          存取於動態隨機存取記憶體中的第二記憶區塊，故更
          加確定了引證案不具系爭案「模擬硬碟功能可與原本
          真正硬碟功能同時並存」之技術特點。
        此外訴願機關對於系爭案整體技術方式疑有誤解，因
          訴願機關認定將南橋或北橋晶片與硬碟連接應為所屬
          技術領域中具有通常知識者所能輕易完成，但原告在
          此需特別澄清系爭案南僑晶片並非只是簡單與硬碟裝
          置連接，系爭案重點在於對硬碟讀寫訊號的判斷處理
          方式是不同於引證案，因系爭案硬碟讀寫訊號所欲讀
          寫的資料可能是放在硬碟或是放在主記憶體模組中的
          硬碟存取區，故必須根據判斷結果將硬碟讀寫訊號送
          至對應的對應位置，藉以達成讓電腦系統中的硬碟與
          主記憶體模組中的硬碟存取區可以同時併存且相容的
          技術效果。
      (3)被告於訴願答辯書宣稱「引證案在資料存取時，真正硬
        碟功能會被關閉」一事，純屬原告的猜測，顯非事實，
        以及透過動態隨機存取記憶體來取代習知硬碟裝置為引
        證案與系爭案所共同使用之關鍵技術，並無不同，原告
        對此並不認同：
        原告已於上述表格(一)明確整理出引證案在硬碟資料存
          取時，其真正硬碟功能會被關閉的具體理由，且訴願
          機關亦認為引證案南橋或北橋晶片並未連接硬碟裝置
          ，更具體而言當引證案未連接硬碟裝置時，引證案真
          正硬碟功能（對硬碟裝置而言，非透過動態隨機存取
          記憶體中的第二記憶區塊提供模擬硬碟功能）等同被
          關閉不使用。故原告所認為引證案在硬碟資料存取時
          ，真正硬碟功能會被關閉之理由並未不妥且非猜測。
        原告不認同引證案透過動態隨機存取記憶體來取代習
          知硬碟裝置為引證案與系爭案所共同使用之關鍵技術
          的此一說法。因系爭案所揭露對於硬碟讀寫訊號的判
          斷處理方式是不同於引證案，此部分理由已可從上述
          表格分析得到支持。
      (4)系爭案能解決引證案之問題：
        根據上述分析可知引證案會有模擬硬碟功能與原本真正
        硬碟功能並無法同時並存之技術問題，但系爭案透過對
        硬碟讀寫訊號的判斷處理方式是不同於引證案，即可克
        服引證案的此一技術問題。
      (5)系爭案相較於引證案具有下述功效增進系爭案之主記憶
        體模組除了可提供有原本的主記憶體功能之外，更可提
        供模擬硬碟功能操作，且系爭案所提供之模擬硬碟功能
        是可進一步與原本真正硬碟功能同時並存，讓使用者在
        硬碟資料存取上可以有更多元選擇，並且又能兼顧存取
        速度（如需要快速存取速度時可選擇將資料存放於主記
        憶體模組的硬碟存取區）與存取空間（如需要較大存取
        空間時可選擇將資料存於於硬碟）。
      (6)關於進步性之審查原則
        專利申請案之進步性審查原則，在專利審查基準中強調
        ：「應以每一請求項中所載之發明的整體為對象，亦即
        將該發明所欲解決之問題、解決問題之技術手段及對照
        先前技術之功效作為一整體予以考量」，以及「不得僅
        針對發明說明或申請專利範圍中所記載之技術特徵部分
        或某一技術特徵」。
        因此，被告在審查系爭案件之申請專利範圍是否具有進
        步性時，應以申請專利範圍之「整體」來判斷，包括考
        慮其發明目的（欲解決何種問題）、所使用的手段整體
        、以及其所達到的效果，不應僅以系爭案件之發明當中
        的一小部分特點與先前技術相較，即據以認定系爭案件
        不具進步性。例如系爭案之「對於硬碟讀寫訊號的判斷
        處理方式的結果可以硬碟讀寫訊號所欲讀寫的資料放在
        硬碟或是放在主記憶體模組中的硬碟存取區」之技術特
        徵並未被引證案揭露。
  (二)針對被告答辯所為之陳述：
    1.關於引證案專利說明書所欲解決的技術問題，可由其說明
      書下列記載明確得出：
      (1)引證案說明書第5頁背景說明記載：「然而，該電腦系
        統係由複數個元件構成，而每一元件的資料處理速度皆
        不相同，所以資料處理速度較慢的元件則會拖累整體電
        腦系統的執行效率。」；
      (2)引證案說明書第7 頁第1 段記載：「然而，記憶體18的
        存取速度一般而言係快於硬碟20的存取速度‧‧‧所以
        硬碟20係屬於資料處理速度較慢的周邊設備之一，而電
        腦系統10的執行效率實際上便會受硬碟20影響而減慢，
        此外，硬碟20每秒所能傳輸的最大資料量亦小於記憶體
        18每秒所能傳輸的資料量，因此，如何善加利用記憶體
        18存取時間短及資料傳輸量大的特性來提昇整體系統效
        率已成為重要課題。」，
      (3)因此，可以明確得出引證案所欲解決之問題包括：解決
        電腦系統執行效率受資料處理速度較慢的元件即硬碟影
        響而減慢，及如何利用記憶體存取時間短及資料傳輸量
        大的特性來提昇整體電腦系統資料處理的效率。
    2.為解決上述技術問題，根據下述引證案專利說明書的揭露
      ，可以得到其所提供的技術手段為：
      (1)引證案說明書第2頁第7-10行「發明摘要」揭露：「該
        第一記憶區塊係用來作為該電腦系統之作業系統所能使
        用的記憶體容量，而該第二記憶區塊係用來取代一硬碟
        以儲存非揮發性資料。」；
      (2)引證案說明書第15-16頁「發明之詳細說明」揭露：「
        本實施例係以動態隨機存取記憶體68來取代習知硬碟的
        資料儲存功能，因此動態隨機存取記憶體68包含有一第
        一記憶區塊89以及一第二記憶區塊90，其中第一記憶區
        塊89係用來作為電腦系統60執行作業系統所能使用的記
        憶體容量，而第二記憶區塊90則是用來作為硬碟以儲存
        非揮發性資料。」；
      (3)引證案說明書第17頁「發明之詳細說明」揭露：「本實
        施力（例）中，使用者可經由一跳線（jumper），一開
        關（switch）等硬體裝置來決定電腦系統60是否使用動
        態隨機存取記憶體68來取代習知硬碟裝置，因此基本輸
        入輸出系統70會偵測該跳線，若電腦系統60不使用動態
        隨機存取記憶體68來取代習知硬碟裝置，亦即電腦系統
        60同時包含有動態隨機存取記憶體68與硬碟裝置，因此
        電腦系統60的開機程序與相關運作與圖一所示之習知電
        腦系統10相同，在此不再重複贅述，因此本實施例僅以
        電腦系統60使用動態隨機存取記憶體68來取代習知硬碟
        裝置來說明本發明之技術特徵。由於電腦系統60利用動
        態隨機存取記憶體68來取代習知硬碟裝置，因此基本輸
        入輸出系統70必須於動態隨機存取記憶體68中設定一記
        憶區塊來作為硬碟裝置使用，亦即基本輸入輸出系統70
        設定第一記憶區塊89為作業系統可使用的記憶體容量，
        而第二記憶區塊90則用來作為習知硬碟裝置以儲存非揮
        發性資料。」；
      (4)引證案說明書第18-19頁「發明之詳細說明」揭露：「
        ‧‧‧南橋電路66會攔截該作業系統所產生的硬碟存取
        指令，並於南橋電路66內部轉換為相對應記憶體存取指
        令以存取第二記憶區塊90，如前所述，第二記憶區塊90
        係用來取代習知硬碟的功能，因此存取第二記憶區塊90
        即是存取硬碟，對該作業系統或中央處理器62而言，雖
        然其係產生該硬碟存取指令以存取一硬碟裝置，然而本
        實施例係將該硬碟存取指令轉換為該記憶體存取指令以
        存取第二記憶區塊90，並存取對應該硬碟存取指令之資
        料，雖然電腦系統60並未連接任何硬碟裝置，但是可經
        由南橋電路66的轉換以執行對應該硬碟存取指令之資料
        存取操作‧‧‧」
      (5)引證案說明書第21頁倒數第8行「發明之詳細說明」揭
        露：「本發明電腦系統利用動態隨機存取記憶體來取代
        習知硬碟的功能，並使用一電池裝置來提供持續更新該
        動態隨機存取記憶體所需的操作電壓‧‧‧」。
      (6)引證案通篇實施例均說明其技術內容為利用硬體，如一
        跳線（jumper）或一開關（switch）方式，開啟電腦系
        統以動態隨機存取記憶體取代習知硬碟的功能，來解決
        前述所欲解決的技術問題。故，對照其所揭露的習知技
        術：「不使用動態隨機存取記憶體來取代習知硬碟裝置
        」，其實施例明確提供了在使用動態隨機存取記憶體取
        代硬碟功能時，將由其南橋電路66攔截作業系統所產生
        的硬碟存取指令，並在南橋電路66內部轉換為相對應記
        憶體存取指令，以對動態隨機存取記憶體被劃分作為取
        代習知硬碟功能的第二記憶區塊存取，而不具有同時得
        對習知硬碟存取的功能。
    3.引證案所揭露的技術內容係以在「南橋晶片66」中的「資
      料轉換電路84」，將「系統控制電路78」所產生之硬碟存
      取指令轉換為一記憶體存取指令，然後經由「記憶體控制
      電路86」將該記憶體存取指令由「北橋電路64」而儲存於
      動態隨機存取記憶體68中作為取代硬碟裝置的「第二記憶
      區塊90」。
      (1)系爭申請案請求項第1 、7 項至少包括有以下未被引證
        案所揭露的技術特徵：
        第1項：
          「一轉換介面控制器，信號連接至該核心邏輯本體，
          其係接收一硬碟讀寫訊號並用以控制該硬碟存取區的
          資料讀寫，該轉換介面控制器並將該硬碟讀寫訊號轉
          換成該記憶體讀寫訊號；」
          「其中該核心邏輯本體係接收該電腦系統發出對該主
          記憶體模組的一讀寫訊號，並判斷該讀寫訊號是屬於
          該記憶體讀寫訊號或是該硬碟讀寫訊號，當判斷出該
          讀寫訊號屬於該記憶體讀寫訊號時，將該讀寫訊號傳
          送到該記憶體控制器；而當判斷出該讀寫訊號屬於該
          硬碟讀寫訊號時，將該讀寫訊號傳送到該轉換介面控
          制器；」
          「其中由該電腦系統的一中央處理器所發出的硬碟讀
          寫訊號，若硬碟讀寫訊號所欲讀寫的資料係放在該硬
          碟，則硬碟讀寫訊號經由該南橋晶片傳送給該硬碟；
          而若硬碟讀寫訊號所欲讀寫的資料係放在該主記憶體
          模組中的該硬碟存取區，則硬碟讀寫訊號透過該轉換
          介面控制器傳送給該主記憶體模組中的該硬碟存取區
          。」
        第7項：
          「提供一北橋晶片，其中該北橋晶片設有控制該記憶
          體存取區的資料存取的一記憶體控制器以及控制該硬
          碟存取區的資料存取的一轉換介面控制器；
          「當該北橋晶片接收該電腦系統發出對該主記憶體模
          組的一讀寫訊號時，若該讀寫訊號屬於記憶體讀寫訊
          號時，將該讀寫訊號傳送到該記憶體控制器，而若該
          讀寫訊號屬於硬碟讀寫訊號時，將該讀寫訊號傳送到
          該轉換介面控制器；以及」
          「當該電腦系統的一中央處理器發出硬碟讀寫訊號時
          ，若硬碟讀寫訊號所欲讀寫的資料係放在一硬碟，則
          硬碟讀寫訊號經由一南橋晶片傳送給該硬碟；而若硬
          碟讀寫訊號所欲讀寫的資料係放在該主記憶體模組中
          的該硬碟存取區，則硬碟讀寫訊號透過該轉換介面控
          制器傳送給該主記憶體模組中的該硬碟存取區。」
      (2)因此，系爭申請案所提供的模擬硬碟功能，除了利用在
        「北橋晶片」中的「轉換介面控制器」，將經「核心邏
        輯本體」判斷的硬碟讀寫訊號轉換為記憶體讀寫訊號，
        並由轉換介面控制器傳送給主記憶體模組中的硬碟存取
        區外，不需經由電腦系統中用來連接資料處理速度較慢
        的南橋晶片，亦不需再由南橋晶片傳送讀取訊號經過北
        橋晶片存取至主記憶體模組，可進一步提升電腦系統的
        資料處理效率。此外，系爭申請案所提供的技術手段並
        非「取代」習知硬碟裝置的功能，而是在利用動態隨機
        儲存記憶體來提升儲存裝置資料處理效率，同時保留與
        南橋晶片信號連接的硬碟裝置，而達成擴充儲存空間的
        效果，係產生引證案技術內容所無法預期的功效。
    4.被告補充答辯第（一）點雖引用了網路資料庫搜尋了晶片
      組、南橋晶片、北橋晶片工作原理如：http://content.e
      du.tw/senior/computer/ks_ks/stud s/student/classro
      om/special.htm、http://home.51.com/juliet_xiaoyu/
      diary/item/00000000.html、http ://www.cnwww.cnpedi
      a.com/pages/Board/view_down_right.asp ? messageid=
      468&replyid=613 等網頁所載資料，但被告仍未能證明其
      出處或公開時間為何。且縱使能夠瞭解北橋晶片負責中央
      處理器與隨機存取記憶體或繪圖卡等元件間等較高速的資
      料傳輸工作，而南橋晶片經由北橋晶片負責中央處理器與
      其他周邊元件等較低速的資料傳輸工作，仍無法藉此得出
      在習知主機板架構的晶片組設計中「南橋晶片大致上工作
      原理與北橋晶片一樣」的結論，蓋不同元件間的資料傳輸
      協定不同，高速資料傳輸晶片與低速資料傳輸晶片所使用
      的技術手段也不相同，即便能夠瞭解南橋晶片及北橋晶片
      均用以資料的轉換與傳輸，但仍無法據以得出「（南橋晶
      片）大致上工作原理和功能跟北橋一樣」的結論。
    5.被告於補充答辯書第（二）點對系爭申請案與引證案的比
      對，既認定「系爭案之北橋晶片中的核心邏輯本體」與「
      引證案之南橋電路內的系統控制電路」二者在傳送或轉換
      讀寫訊號的方式非完全相同，被告亦未說明如何比對分析
      其為對應，則即便上述系爭申請案及引證案的技術特徵各
      自能夠作為讀寫主記憶體模組或動態隨機存取記憶體○○
      ○區○○○○○○段，在已認定該等技術特徵具有差異的
      前提下，被告又答辯遽論「技術特徵仍屬相同」，其顯為
      前後矛盾之詞。
    6.被告於補充答辯書第（三）點陳述了系爭申請案模擬硬碟
      的電路裝置（轉換介面控制器）位於北橋晶片而與習知技
      術之「南橋晶片」以及引證案模擬硬碟的電路裝置的技術
      特徵不同，但僅依「南橋和北橋都是主機板上皆用來為CP
      U 及記憶體作週邊協調頻率或工作的兩個控制晶片，由於
      他們的所在位置通常是相對的」云云，如何得到「將其上
      信號與硬碟連接應為所屬技術領域中具有通常知識者所能
      輕易完成」的結論，實令人費解。蓋根據引證案及習知技
      術的內容，均只能夠證明在系爭專利申請時，所屬技術領
      域者通常透過主機板上的南橋晶片來與傳統硬碟進行資料
      的讀取與傳輸，被告忽略對申請專利之發明進行進步性的
      審查時，不得以發明說明中循序漸進、由淺入深的內容所
      產生的「後見之明」作成系爭申請案能輕易完成的主觀判
      斷，違反被告頒行之「專利審查基準彙編」第2-3-28 頁
      ，「審查注意事項」第(4) 點規定，故訴願決定及原處分
      顯屬違法不當。
    7.再者，除原告前已闡述引證案的技術內容以及說明系爭申
      請案與引證案之技術特徵差異及所產生先前技術所無法預
      期的功效外，在此仍再強調說明：依系爭申請案申請時的
      習知電腦系統中，一般均為資料處理速度較快的北橋晶片
      連接於中央處理器，而資料處理速度較慢的南橋晶片再連
      接於北橋晶片，且習知硬碟裝置的存取係以南橋晶片處理
      ，此所以引證案因襲習知技術將其「資料轉換電路」設置
      於南橋晶片的原因，如此，引證案為了取代習知硬碟裝置
      所使用的硬碟讀寫訊號傳輸路徑為：中央處理器北橋晶片
      南橋晶片北橋晶片動態隨機存取記憶體，必須包含有將訊
      號傳送至南橋晶片處理，再由南橋晶片傳送訊號至北橋晶
      片的過程，相較於系爭專利案將「轉換介面控制器」直接
      設置於北橋晶片的資料傳輸路徑為：中央處理器北橋晶片
      主記憶體模組，引證案的資料處理速度必然較慢，因此，
      系爭申請案所欲保護的技術特徵為使訊號處理「不經過資
      料處理速度較慢的南橋晶片」，更為提升以動態隨機存取
      記憶體作為模擬硬碟的資料處理速度，且不改變南橋晶片
      對習知硬碟裝置的存取，而進一步擴充儲存空間，而產生
      有引證案等先前技術所無法預期的功效，應具有進步性。
    8.因此，被告在已確認系爭申請案請求項第1 、7 項所記載
      的技術特徵與引證案具有差異的情況下，其補充答辯陳稱
      系爭申請案與引證案的技術內容類似、相近或已廣泛被使
      用，而仍未進一步說明引證案有何建議或教示能使系爭申
      請案為所屬技術領域中具有通常知識者依引證案之先前技
      術內容所輕易完成，訴願決定及原處分理由顯有不備，應
      予撤銷。
  (三)綜上所述，系爭申請案請求項第1 、7 項不僅技術手段與引
    證案有明確的差異，且產生引證案無法預期的功效，應認為
    符合專利法第22條第4 項之規定，具有進步性。同理系爭申
    請案依附請求項第1 、7 項之附屬請求項第2-6 、8-11項亦
    應具有進步性。
  (四)聲明：
    1.訴願決定及原處分均撤銷。
    2.命被告為核准系爭專利申請之處分。
    3.訴訟費用由被告負擔。
三、被告答辯：
  (一)針對系爭案之發明所屬的技術領域的相關內容做一簡單的說
    明。晶片組（Chip Set）控制了整個主機板上各個部位，是
    由兩片晶片搭配而成，一個叫北橋晶片（north bridge），
    另一個為南橋晶片（south bridge）。隨著晶片組的搭配不
    同，南北橋晶片所分擔的工作不一樣。一般而言北橋晶片工
    作的負載比南橋晶片還重，而晶片組的好壞決定了整個主機
    板的支援度，擴充度等，甚至連效能也有影響，且晶片組無
    法自己更換（因為這牽涉了主機板的設計）。南橋、北橋這
    兩個名詞是應用在電腦主機板上為處理器及記憶體週邊協調
    頻率或是工作的晶片，由於處理器無法直接與主記憶體及
    PCI 、ISA 匯流排上的設備溝通，因此必需透過許多暫存器
    、解碼器等控制晶片。在習知技術（INTEL 所設計主機板）
    的架構下，這些暫存器及解碼器等晶片皆已整合入由二顆控
    制晶片組成的控制晶片組內，其中一顆配置在主機板的上方
    ，因此稱為北橋晶片（North Bridge），而另一顆配置在相
    對一方的則稱為南橋晶片（South Bridge），彼此間以PCI
    匯流排傳輸。其中，北橋晶片控制處理器與主記憶體及PCI
    匯流排間的訊號傳輸，目前皆擁有AGP 圖形加速匯流排（
    Accelerated Graphic Port）的控制功能；而南橋晶片則是
    控制ISA 匯流排、PCI 匯流排上速度較慢的週邊設備。北橋
    晶片：負責一些較高速的協調工作，如CPU ，cache 和Dram
    的運算等等。那北橋是如何處理資料的呢？當Processor 要
    資料時，它使引導Processor 到cache 抓取資料，如果
    cache 中沒有Processor 所需要的Data，北橋便引導cache
    去RAM 中Update，等到Processor 運算完畢，就將結果
    Output出去。南橋晶片：南橋晶片則負責較慢的工作（大致
    上工作原理和功能跟北橋一樣），如PCI BUS 、USB 介面等
    出入的工作。所以，北橋晶片係包含: CPU 的介面（將CPU
    的訊號轉換成其匯流排的訊號）、記憶體控制器（完成對記
    憶體的讀、寫及refresh 動作）、控制PCI 介面、AGP 介面
    及L2 Cache介面（對L2 Cache的控制、讀、寫和L1 Cache的
    資料保持一致性的線路）；南橋晶片係包含: ISA 介面（將
    PCI 的訊號轉成ISA 的訊號）、Bus 介面（對BIOS、RTC 的
    存取）、IDE 介面（控制HDD ／CD-ROM）及控制USB 介面。
  (二)再者，引證案與系爭案的申請專利範圍第1 、7 項相較，引
    證案所揭露電腦系統及其資料儲存方法，其動態隨機存取記
    憶體亦劃分為二個記憶區塊（第一記憶區塊作為作業系統可
    使用的記憶體容量、第二記憶區塊為模擬硬碟，用以取代習
    知硬碟），類如系爭案之主記憶體模組劃分為兩個形式不同
    的儲存區域（記憶體存取區、硬碟存取區）；引證案之基本
    輸入輸出系統係用以執行開機程式並劃分動態隨機存取記憶
    體為第一、二記憶區塊，類如本案之設定模組係設定主記憶
    體模組具有記憶體存取區及硬碟存取區。系爭案之北橋晶片
    中的核心邏輯本體可接收電腦系統中央處理器所發出讀寫訊
    號，並依訊號之不同分別將訊號傳送至記憶體控制器或轉換
    介面控制器，以控制主記憶體模組內不同存取區之讀寫，其
    中轉換介面控制器可將硬碟讀取訊號轉換成記憶體讀寫訊號
    ；而引證案之南橋電路內的系統控制電路亦可於中央處理器
    欲將資料讀寫於硬碟時產生一硬碟存取指令，藉由資料轉換
    電路將硬碟存取指令轉換為記憶體存取指令，並透過記憶體
    控制電路執行讀寫動作。二者在傳送或轉換讀寫訊號的方式
    雖非完全相同，但均是為了讀寫主記憶體模組或動態隨機存
    取記憶體○○○區○○○○○○○○段，技術特徵仍屬相同
    。原告所宣稱之系爭案的申請專利範圍第1 、7 項與引證案
    之差異在於：系爭案具有該轉換介面控制器之技術特徵（該
    轉換介面控制器係用以控制硬碟裝置的資料讀取控制訊號）
    ，惟前述先前技術的介紹已經明白指出：南橋晶片中係包含
    有IDE 介面（控制HDD ／CD-ROM），也就是硬碟讀取控制訊
    號的控制功能，此為習知技術的南橋晶片已經具有的硬碟讀
    取控制訊號的控制功能，也就是說，原告自承：系爭案之技
    術特徵僅將引證案所揭露位於南橋之資料轉換控制電路引用
    於北橋晶片，且系爭案另一實施例乃將南北橋合為同一晶片
    ，亦為將此關鍵技術用於此晶片中（參閱99年9 月24日（99
    ）智專三(二)04119 字第0992067620號專利再審查核駁審定書
    第3 頁第13至19行的內容），故系爭案的申請專利範圍第1
    、7 項技術特徵，係為其所屬技術領域中具通常知識依申請
    前既有之技術或知識，而為發明所屬技術領域中具通常者所
    能輕易完成者應屬無誤。
  (三)又，該「南橋晶片」之技術特徵為一電腦系統的必要技術特
    徵，將南橋晶片的信號連接至一硬碟，亦為所屬領域中具有
    通常知識者依申請前之先前技術所能輕易完成者。然於引證
    案之模擬硬碟的電路裝置位於南橋，而系爭案模擬硬碟的電
    路裝置位於北橋雖有所不同，於一電腦系統中，南橋和北橋
    都是主機板上皆用來為CPU 及記憶體作週邊協調頻率或工作
    的兩個控制晶片，由於他們的所在位置通常是相對的，而被
    稱之為南、北橋晶片，此為個人電腦架構所屬技術領域中具
    通常知識者所知悉，並無一定得附掛於南橋或北橋。南橋或
    北橋晶片係電腦主機板上用來為CPU 及記憶體作週邊協調頻
    率或工作，為電腦系統必要技術特徵，將其上信號與硬碟連
    接應為所屬技術領域中具有通常知識者所能輕易完成。引證
    案既已揭露一種利用主記憶體模組來模擬硬碟儲存資料並提
    供主記憶體模組電源以使電源消失後能保有資料之裝置及方
    法，系爭案僅是將該等技術由南橋晶片改置於北橋晶片，另
    將南橋晶片與硬碟連結而再作讀寫訊號傳送或轉換之調整，
    二者為提升電腦運作速度所使用之關鍵技術相近，所屬技術
    領域中具有通常知識者應可由申請前既有引證案之技術或知
    識輕易完成系爭案之技術內容。
  (四)原告於起訴理由書所稱：「引證案在資料存取時，真正硬碟
    功能會被關閉」一事，純屬原告的猜測，顯非事實。事實上
    ，引證案的說明書只是揭露：一資料轉換電路，電連接於該
    記憶體控制電路與該磁碟介面控制電路，用來將該系統控制
    電路輸入該磁碟介面控制電路之一硬碟存取指令轉換為該記
    憶體控制電路之一記憶體存取指令，且於引證案的說明書明
    白揭示：「該發明係提供一種電腦系統之資料儲存方法，其
    包含於開機時有劃分一動態隨機存取記憶體為一第一記憶區
    塊與一第二記憶區塊，使用一資料轉換電路將一硬碟存取指
    令轉換為相對應的記憶體存取指令以存取該第二記憶區塊，
    以及當該電腦系統執行一暫存至硬碟模式而關閉其電源供應
    時，使用一電池裝置來提供該第二記憶區塊進行自我更新所
    需的操作電壓。此外，該第一記憶區塊係用來作為該電腦系
    統之作業系統所能使用的記憶體容量，而該第二記憶區塊係
    用來取代一硬碟以儲存非揮發性資料。」，而原告自行擴大
    解釋為：硬碟的讀寫功能會被關閉，並非妥適，故該硬碟讀
    寫功能會被關閉的說法並不足採。
  (五)此外，引證案說明書的摘要內容之「該第一記憶區塊係用來
    作為該電腦系統之作業系統所能使用的記憶體容量，而該第
    二記憶區塊係用來取代一硬碟以儲存非揮發性資料。」技術
    特徵，亦與系爭案之請求項1 及7 中之「該主記憶體模組具
    有一記憶體存取區及一硬碟存取區」技術特徵相同，由此看
    來，系爭案與引證案的創作目的（均為利用記憶體來模擬硬
    碟儲存資料，並提供記憶體電源以使電源消失後仍保有資料
    內容）及所屬技術領域與產生的技術功效（提高電腦的整體
    運作速度）皆相同。另，原告又自行擴大解釋：引證案的實
    施方式，並不需要使用到硬碟裝置來讀寫資料，也非屬事實
    ，因為，引證案的說明書只是揭露：一種電腦系統，其包含
    有一處理器（processor ），用來控制該電腦系統之運作，
    一動態隨機存取記憶體（dynamic random access memory，
    DRAM），電連接於該處理器，用來儲存資料，一南橋電路（
    south bridge chipset)，電連接於該處理器與該動態隨機
    存取記憶體，一電源供應器（power supply），用來產生複
    數個操作電壓（operating voltage）以驅動該電腦系統，
    以及一電池裝置（battery device），用來產生更新（self
    refresh）該動態隨機存取記憶體所需之操作電壓。該南橋
    電路包含有一系統控制電路（system controller），用來
    控制該南橋電路之運作，一緩衝器（buffer），用來暫存資
    料，一記憶體控制電路（memory controller），用來控制
    該動態隨機存取記憶體之資料存取，一磁碟介面控制電路（
    integrated device electronics controller, IDE contro
    ller），用來控制一磁碟介面（integrated deviceelectro
    nics, IDE）之資料存取，以及一資料轉換電路，電連接於
    該記憶體控制電路與該磁碟介面控制電路，用來將該系統控
    制電路輸入該磁碟介面控制電路之一硬碟存取指令轉換為該
    記憶體控制電路之一記憶體存取指令，且該記憶體控制電路
    係執行該記憶體存取指令以存取該緩衝器以及該動態隨機存
    取記憶體。其中，該磁碟介面控制電路（integrated
    device electronics controller, IDE controller），用
    來控制一磁碟介面（integrated device electronics, IDE
    ）之資料存取，就是使用到硬碟裝置來讀寫資料的證明，而
    引證案之南橋或北橋晶片並未連結硬碟裝置，只是揭示該南
    橋或北橋晶片並未與硬碟裝置直接連結，並不是代表說該硬
    碟裝置不存在。
  (六)原告一方面宣稱引證案的「硬碟的讀寫功能會被關閉」，另
    一方面，又認為：引證案並不需要使用到硬碟裝置來讀寫資
    料且未揭示：「硬碟裝置與由記憶體模擬硬碟空間之間並存
    機制」，惟原告所宣稱引證案的「硬碟的讀寫功能在會被關
    閉」，也非屬事實，因為，引證案之南橋電路內的系統控制
    電路將中央處理器欲將資料讀寫於硬碟時產生一硬碟存取指
    令，藉由資料轉換電路將硬碟存取指令轉換為記憶體存取指
    令，並透過記憶體控制電路執行讀寫動作，只是揭示將資料
    存放在由記憶體模擬硬碟空間上，同時，引證案說明書第14
    、15頁中也提到：「當中央處理器62欲自該硬碟讀取一資料
    時，系統控制電路78會產生一硬碟存取指令以讀取該硬碟，
    而資料轉換電路84將該碟存取指令轉換為一記憶體存取指令
    ，亦即將對應該資料之相關硬碟參數（磁柱，磁區，磁頭等
    等）轉換為動態隨機存取記憶體68中之一相對應記憶位址，
    然後記憶體控制電路86經由北橋電路64而自動態隨機存取記
    憶體68擷取該記憶位址之資料，並且儲存於緩衝器80中，最
    後再傳送至中央處理器62進行運算處理」，引證案說明書圖
    式第5A圖的步驟112 與114 ，皆揭示有：「硬碟裝置與由記
    憶體模擬硬碟空間之間並存機制」的技術內容。故該硬碟讀
    寫功能會被關閉的說法並不足採。
  (七)最後，引證案已揭露一磁碟介面控制電路，用來控制一磁碟
    介面之資料存取；以及一資料轉換電路，電連接於該記憶體
    控制電路與該磁碟介面控制電路，用來將該系統控制電路輸
    入該磁碟介面控制電路之一硬碟存取指令轉換為該記憶體控
    制電路之一記憶體存取指令，且該記憶體控制電路係執行該
    記憶體存取指令以存取該緩衝器以及該動態隨機存取記憶體
    之相關技術特徵。系爭案請求項1 與引證案相較：引證案申
    請專利範圍第1 至3 項，第7 項、10項、16項、第18至20項
    ，圖式第2 圖）部分技術特徵已揭露一資料轉換電路，電連
    接於該記憶體控制電路與該磁碟介面控制電路，用來將該系
    統控制電路輸入該磁碟介面控制電路之一硬碟存取指令轉換
    為該記憶體控制電路之一記憶體存取指令，並提供一電池裝
    置用來產生該動態隨機存取記憶體所需之操作電壓與本項所
    用技術相近，兩者所要解決的問題與所用的解決手段均相同
    ，均為利用主記憶體來模擬硬碟儲存資料，並提供主記憶體
    電源以使電源消失後仍保有資料。據此，請求項1 之技術特
    徵可經由引證案部分技術引用、置換、改變或組合，經邏輯
    分析、推理或試驗即能完成請求項1 之發明。故本項技術為
    其所屬技術領域中具有通常知識者依申請前之先前技術，所
    能輕易完成者。申請專利範圍第2 至6 項為第1 項之附屬項
    ，其中：申請專利範圍第2 項限定該記憶體係為揮發性記憶
    體，此屬為應用習知技術且廣泛被使用之科技產品或業界所
    制定的協定或標準；申請專利範圍第3 項限定該設定模組係
    為基本輸入輸出系統，此屬為應用習知技術且廣泛被使用之
    科技產品、方法或業界所制定的協定或標準；申請專利範圍
    第4 項限定該轉換介面控制器係為硬碟介面轉記憶體介面的
    控制器，此屬模擬硬碟裝置之習知技術；申請專利範圍第5
    項限定包括一電源連接至該主記憶體模組，此屬為應用習知
    技術且廣泛被使用之科技產品；申請專利範圍第6 項限定該
    電源係為電腦系統中的備源電源或是電池，此屬為應用習知
    技術且廣泛被使用之科技產品；綜上所述，申請專利範圍第
    2 至6 項為一般習知技術之附加，為該發明所屬技術領域中
    具通常知識者依申請前之先前技術，所能輕易完成者。申請
    專利範圍第7 項係為一種模擬硬碟之方法。請求項7 與引證
    案相較引證案（申請專利範圍第1 至3 項，第7 、10、16、
    18 至20 項，圖式第2 圖）技術特徵已揭露：一資料轉換電
    路，電連接於該記憶體控制電路與該磁碟介面控制電路，用
    來將該系統控制電路輸入該磁碟介面控制電路之一硬碟存取
    指令轉換為該記憶體控制電路之一記憶體存取指令，並提供
    一電池裝置用來產生該動態隨機存取記憶體所需之操作電壓
    與本項所用技術相近，兩者所要解決的問題與所用的解決手
    段均相同，均為利用主記憶體模擬硬碟儲存資料，並提供主
    記憶體電源以使電源消失後仍保有資料。根據引證案所揭露
    之技術特徵，請求項7 之技術特徵可經由引證案部分技術引
    用、置換、改變或組合，經邏輯分析、推理或試驗即能輕易
    完成請求項7 之發明。故請求項7 之技術特徵為其所屬技術
    領域中具有通常知識者依申請前之先前技術，所能輕易完成
    者。申請專利範圍第8 至11項為第7 項之附屬項，其中：申
    請專利範圍第8 項限定該設定步驟係為基本輸入輸出系統，
    此屬為應用習知技術且廣泛被使用之科技產品；申請專利範
    圍第9 項限定該轉換介面控制器係為硬碟介面轉記憶體介面
    的控制器，此屬為應用習知技術且廣泛被使用之科技產品；
    申請專利範圍第10項限定包括一電源連接至該主記憶體模組
    ，此屬模擬硬碟裝置之習知技術；申請專利範圍第11項限定
    該電源係為電腦系統中的備源電源或是電池，此屬模為應用
    習知技術且廣泛被使用之科技產品；綜上所述，申請專利範
    圍第8 至11項為一般習知技術之附加，為該發明所屬技術領
    域中具通常知識者依申請前之先前技術，所能輕易完成者。
  (八)聲明：駁回原告之訴、訴訟費用由原告負擔。
四、本件之爭點：
    系爭案申請專利範圍第1-6 項、7-11項，是否符合專利法第
    22 條 第4 項之規定，具有進步性？
五、本院得心證之理由：
  (一)系爭案之申請專利範圍（98.10.26修正本）共11項，其中第
    1、 7 項為獨立項，第2~6 項為直接或間接依附於第1 項之
    附屬項，第8~11項為直接或間接依附於第7 項之附屬項。其
    第1、7獨立項之申請專利範圍為：
    1.一種模擬硬碟之裝置，應用於一電腦系統，包括：
      一主記憶體模組，其至少包含一記憶體；
      一南橋晶片，信號連接至一硬碟；
      一設定模組，用以設定該主記憶體模組具有一記憶體存取
        區及一硬碟存取區；以及
      一北橋晶片，其包括：
        一核心邏輯本體，控制該主記憶體模組的資料讀寫；
        一記憶體控制器，信號連接至該核心邏輯本體，其係接
          收一記憶體讀寫訊號並用以控制該記憶體存取區的資
          料讀寫；
        一轉換介面控制器，信號連接至該核心邏輯本體，其係
          接收一硬碟讀寫訊號並用以控制該硬碟存取區的資料
          讀寫，該轉換介面控制器並將該硬碟讀寫訊號轉換成
          該記憶體讀寫訊號；
      其中該核心邏輯本體係接收該電腦系統發出對該主記憶體
        模組的一讀寫訊號，並判斷該讀寫訊號是屬於該記憶體
        讀寫訊號或是該硬碟讀寫訊號，當判斷出該讀寫訊號屬
        於該記憶體讀寫訊號時，將該讀寫訊號傳送到該記憶體
        控制器；而當判斷出該讀寫訊號屬於該硬碟讀寫訊號時
        ，將該讀寫訊號傳送到該轉換介面控制器；
      其中由該電腦系統的一中央處理器所發出的硬碟讀寫訊號
        ，若硬碟讀寫訊號所欲讀寫的資料係放在該硬碟，則硬
        碟讀寫訊號經由該南橋晶片傳送給該硬碟；而若硬碟讀
        寫訊號所欲讀寫的資料係放在該主記憶體模組中的該硬
        碟存取區，則硬碟讀寫訊號透過該轉換介面控制器傳送
        給該主記憶體模組中的該硬碟存取區。
    7.一種模擬硬碟之方法，應用於一電腦系統，包括下列步驟
      ：
      設定該電腦系統中的一主記憶體模組具有一記憶體存取區
        及一硬碟存取區；
      提供一北橋晶片，其中該北橋晶片設有控制該記憶體存取
        區的資料存取的一記憶體控制器以及控制該硬碟存取區
        的資料存取的一轉換介面控制器；
      當該北橋晶片接收該電腦系統發出對該主記憶體模組的一
        讀寫訊號時，若該讀寫訊號屬於記憶體讀寫訊號時，將
        該讀寫訊號傳送到該記憶體控制器，而若該讀寫訊號屬
        於硬碟讀寫訊號時，將該讀寫訊號傳送到該轉換介面控
        制器；以及
      當該電腦系統的一中央處理器發出硬碟讀寫訊號時，若硬
        碟讀寫訊號所欲讀寫的資料係放在一硬碟，則硬碟讀寫
        訊號經由一南橋晶片傳送給該硬碟；而若硬碟讀寫訊號
        所欲讀寫的資料係放在該主記憶體模組中的該硬碟存取
        區，則硬碟讀寫訊號透過該轉換介面控制器傳送給該主
        記憶體模組中的該硬碟存取區。
  (二)引證案為93年12月1 日公告之第091122920 號「維持動態隨
    機存取記憶體之記憶資料的方法及相關裝置」專利案，其公
    告日早於系爭案申請日94年6 月14日，得為系爭專利之先前
    技術。引證案係揭露一種電腦系統之資料儲存方法，其包含
    於開機時有劃分一動態隨機存取記憶體為一第一記憶區塊與
    一第二記憶區塊，使用一資料轉換電路將一硬碟存取指令轉
    換為相對應的記憶體存取指令以存取該第二記憶區塊，以及
    當該電腦系統執行一暫存至硬碟模式而關閉其電源供應時，
    使用一電池裝置來提供該第二記憶區塊進行自我更新所需的
    操作電壓。此外，該第一記憶區塊係用來作為該電腦系統之
    作業系統所能使用的記憶體容量，而該第二記憶區塊係用來
    取代一硬碟以儲存非揮發性資料。
  (三)系爭案申請專利範圍第1 項與引證案之技術特徵比對如下：
    1.引證案第4 圖及說明書第13頁末段，揭露「圖四為本發明
      電腦系統60的功能方塊圖。電腦系統60包含有一中央處理
      器62，一北橋電路64，一南橋電路66，一動態隨機存取記
      憶體68，一基本輸入輸出系統(basic input/output
      system, BIOS) 70…中央處理器62係用來控制電腦系統60
      的整體運作，而北橋電路64係用來控制中央處理器62與動
      態隨機存取記憶體68之間的資料傳遞，南橋電路66係用來
      控制基本輸入輸出系統70與中央處理器62之間的資料傳遞
      ，以及其他周邊裝置（例如鍵盤，滑鼠等）與中央處理器
      62之間的資料傳遞，基本輸入輸出系統70…」；及引證案
      說明書第17頁末段，揭露「…由於電腦系統60利用動態隨
      機存取記憶體68來取代習知硬碟裝置，因此基本輸入輸出
      系統70必須於動態隨機存取記憶體68中設定一記憶區塊來
      作為硬碟裝置使用，亦即基本輸入輸出系統70設定第一記
      憶區塊89為作業系統可使用的記憶體容量，而第二記憶區
      塊90則用來作為習知硬碟裝置以儲存非揮發性資料」。其
      中引證案之「動態隨機存取記憶體68」、「南橋電路66
      」、「基本輸入輸出系統70」、「第一記憶區塊89」及「
      第二記憶區塊90」分別對應於系爭案請求項1 之「主記憶
      體模組」、「南橋晶片」、「設定模組」、「記憶體存取
      區」及「硬碟存取區」，故引證案已揭露系爭案請求項1
      之「一種模擬硬碟之裝置，應用於一電腦系統」、「一主
      記憶體模組，其至少包含一記憶體」、「一南橋晶片」及
      「一設定模組，用以設定該主記憶體模組具有一記憶體存
      取區及一硬碟存取區」。又引證案第4 圖及說明書第13頁
      末段，揭露「…北橋電路64係用來控制中央處理器62與動
      態隨機存取記憶體68之間的資料傳遞…」，已如前述，而
      北橋電路之基本功能既是負責中央處理器與記憶體之資料
      傳遞，為達上述資料傳遞功能，其必需具備有核心邏輯本
      體及記憶體控制器，此皆為通常知識，因此該發明所屬技
      術領域具通常知識者參酌申請時之通常知識即能直接無歧
      異得知引證案之「北橋電路64」具有「核心邏輯本體」及
      「記憶體控制器」。故引證案之「北橋電路64」可對應系
      爭案請求項1 之「北橋晶片」之「核心邏輯本體」及「記
      憶體控制器」。綜上比對，可知引證案已揭露系爭案請求
      項1 之「一北橋晶片，其包括：一核心邏輯本體，控制該
      主記憶體模組的資料讀寫；一記憶體控制器，信號連接至
      該核心邏輯本體，其係接收一記憶體讀寫訊號並用以控制
      該記憶體存取區的資料讀寫」。
    2.惟系爭案請求項1 與引證案第4 圖之南橋及北橋電路結構
      並不相同，系爭案請求項1 之北橋晶片具有「轉換介面控
      制器」，而引證案第4 圖之北橋電路則無此元件；再者，
      對電腦系統發出之讀寫訊號判讀處理方式上亦有差異，系
      爭案請求項1 係限縮南橋晶片信號連接至一硬碟，亦即系
      爭案請求項1 之裝置可在主記憶體模組之硬碟存取區與硬
      碟並存之狀況下操作，請求項1 與引證案第4 圖之裝置對
      於電腦系統發出之讀寫訊號判讀處理方式不同。茲進一步
      說明如下：
      (1)引證案第4 圖及說明書第14、15頁，揭示「南橋電路66
        包含有一系統控制電路(system controller) 78，一緩
        衝器(buffer) 80 ，一暫存器(register) 82 ，一資料
        轉換電路84，一記憶體控制電路86，一磁碟介面控制電
        路(integrated device electronics controller, IDE
        controller) 88。系統控制電路78係用來控制南橋電路
        66的運作，磁碟介面控制電路88係用來控制一磁碟介面
         (integrated device electronics, IDE) 之資料存取
        ，資料轉換電路84會將系統控制電路78輸入磁碟介面控
        制電路88之一硬碟存取指令轉換為記憶體控制電路86之
        一記憶體存取指令，而記憶體控制電路86執行該記憶體
        存取指令以存取緩衝器80以及動態隨機存取記憶體68…
        」，其中引證案第4 圖之「資料轉換電路84」與「記憶
        體控制電路86」之組合，雖然有「轉換介面控制器」之
        功能，惟就北橋晶片結合南橋晶片電路整體組合而言，
        系爭案請求項1 與引證案第4 圖電路結構上仍有差異，
        即系爭案請求項1 係將「轉換介面控制器」設置於北橋
        晶片，而引證案第4 圖則係將「資料轉換電路84」與「
        記憶體控制電路86」設置於南橋電路。當北橋晶片結合
        南橋晶片電路組合運作時，相較於引證案第4 圖之電路
        ，系爭案可直接在北橋電路將硬碟讀寫訊號轉換成該記
        憶體讀寫訊號，並對主記憶體之硬碟存取區進行存取動
        作，而不需如引證案第4 圖之電路所示在南橋電路將硬
        碟讀寫訊號轉換成該記憶體讀寫訊號後，尚需經由北橋
        電路方能對主記憶體進行存取動作。因此相較於引證案
        ，系爭案之南北橋電路設置可提升電腦運作速度，且引
        證案說明書中亦未見任何相關之建議或教示，故該差異
        自非該發明所屬技術領域具通常知識者參酌引證案所揭
        露之內容及申請時之通常知識所能輕易完成。
      (2)依據系爭案請求項1 所載「其中該核心邏輯本體係接收
        該電腦系統發出對該主記憶體模組的一讀寫訊號，並判
        斷該讀寫訊號是屬於該記憶體讀寫訊號或是該硬碟讀寫
        訊號，當判斷出該讀寫訊號屬於該記憶體讀寫訊號時，
        將該讀寫訊號傳送到該記憶體控制器；而當判斷出該讀
        寫訊號屬於該硬碟讀寫訊號時，將該讀寫訊號傳送到該
        轉換介面控制器；」以及「其中由該電腦系統的一中央
        處理器所發出的硬碟讀寫訊號，若硬碟讀寫訊號所欲讀
        寫的資料係放在該硬碟，則硬碟讀寫信號經由該南橋晶
        片傳送給該硬碟；而若硬碟讀寫訊號所欲讀寫的資料係
        放在該主記憶體模組中的該硬碟存取區，則硬碟讀寫訊
        號透過該轉換介面控制器傳送給該主記憶體模組中的該
        硬碟存取區」技術特徵，可知系爭案請求項1 係將所接
        收之電腦系統發出之讀寫信號，於北橋晶片先行做全部
        讀寫信號（記憶體讀寫信號與硬碟讀寫信號）之判斷處
        理，亦即利用設置於北橋晶片之核心邏輯本體先行判斷
        電腦系統發出之讀寫信號，若該讀寫信號係為記憶體讀
        寫信號，則送至記憶體控制器再送至主記憶體模組；若
        該讀寫信號係為硬碟讀寫信號且該硬碟讀寫信號所欲讀
        寫之資料放於硬碟，則硬碟讀寫信號經由南橋晶片傳送
        給硬碟；若該讀寫信號係為硬碟讀寫信號且該硬碟讀寫
        信號所欲讀寫之資料放於主記憶體模組中的硬碟存取區
        ，則將該讀寫訊號傳送到北橋晶片之轉換介面控制器再
        傳送給該主記憶體模組中的該硬碟存取區。
        然由引證案第4 圖及說明書第13頁末段所揭露「…北橋
        電路64係用來控制中央處理器62與動態隨機存取記憶體
        68之間的資料傳遞…」、引證案第4 圖及說明書第14、
        15頁所揭露「南橋電路66包含有一系統控制電路（
        system controller）78，一緩衝器（buffer）80，一
        暫存器（register）82，一資料轉換電路84，一記憶體
        控制電路86，一磁碟介面控制電路（integrated
        device electronics controller, IDE controller)88
        。系統控制電路78係用來控制南橋電路66的運作，磁碟
        介面控制電路88係用來控制一磁碟介面(integrated
        device electronics, IDE)之資料存取，資料轉換電路
        84會將系統控制電路78輸入磁碟介面控制電路88之一硬
        碟存取指令轉換為記憶體控制電路86之一記憶體存取指
        令，而記憶體控制電路86執行該記憶體存取指令以存取
        緩衝器80以及動態隨機存取記憶體68…」，另引證案第
        4 圖及說明書第18、19頁所揭露「…南橋電路66會攔截
        該作業系統所產生的硬碟存取指令，並於南橋電路66內
        部轉換為相對應記憶體存取指令以存取第二記憶區塊90
        ，如前所述，第二記憶區塊90係用來取代習知硬碟的功
        能，因此存取第二記憶區塊90即是存取硬碟，對該作業
        系統或中央處理器62而言，雖然其係產生該硬碟存取指
        令以存取一硬碟裝置，然而本實施例係將該硬碟存取指
        令轉換為該記憶體存取指令以存取第二記憶區塊90，並
        存取對應該硬碟存取指令之資料，雖然電腦系統60並未
        連接任何硬碟裝置，但是可經由南橋電路66的轉換以執
        行對應該硬碟存取指令之資料存取操作…」內容，可得
        知引證案第4 圖之裝置，係於北橋電路僅先處理記憶體
        讀寫信號( 此為習知北橋電路之基本功能) ，並未於北
        橋電路處理硬碟讀寫信號，而係將硬碟讀寫信號送至南
        橋電路作下一階段處理，亦即若該硬碟讀寫信號所欲讀
        寫之資料放於動態隨機存取記憶體，則透過南橋電路之
        資料轉換電路將硬碟讀寫信號轉換為記憶體讀寫信號，
        再經由南橋電路之記憶體控制電路86以及北橋電路64對
        動態隨機存取記憶體68進行存取。又由引證案第4 、5A
        、5B圖及說明書第17頁所揭露「…首先，電腦系統60開
        機並啟動基本輸入輸出系統70執行一開機程序，本實施
        例中，使用者可經由一跳線(jumper)，一開關(switch)
        等硬體裝置來決定電腦系統60是否使用動態隨機存取記
        憶體68來取代習知硬碟裝置，因此基本輸入輸出系統70
        會偵測該跳線，若電腦系統60不使用動態隨機存取記憶
        體68來取代習知硬碟裝置，亦即電腦系統60同時包含有
        動態隨機存取記憶體68與硬碟裝置，因此電腦系統60的
        開機程序與相關運作與圖一所示之習知電腦系統10相同
        ，在此不再重複贅述…」內容，可得知引證案僅揭露使
        用者可經由一跳線(jumper)，一開關(switch)等硬體裝
        置來選擇兩種操作模式，其一為不連接硬碟而完全使用
        動態隨機存取記憶體68來取代習知硬碟裝置之操作模式
        ，而另一種則為習知電腦系統之操作模式，如引證案圖
        1 所示，亦即動態隨機存取記憶體並不具有模擬硬碟之
        功能；因此並未揭露系爭案請求項1 所載之「其中該核
        心邏輯本體係接收該電腦系統發出對該主記憶體模組的
        一讀寫訊號，並判斷該讀寫訊號是屬於該記憶體讀寫訊
        號或是該硬碟讀寫訊號，當判斷出該讀寫訊號屬於該記
        憶體讀寫訊號時，將該讀寫訊號傳送到該記憶體控制器
        ；而當判斷出該讀寫訊號屬於該硬碟讀寫訊號時，將該
        讀寫訊號傳送到該轉換介面控制器；」以及「其中由該
        電腦系統的一中央處理器所發出的硬碟讀寫訊號，若硬
        碟讀寫訊號所欲讀寫的資料係放在該硬碟，則硬碟讀寫
        信號經由該南橋晶片傳送給該硬碟；而若硬碟讀寫訊號
        所欲讀寫的資料係放在該主記憶體模組中的該硬碟存取
        區，則硬碟讀寫訊號透過該轉換介面控制器傳送給該主
        記憶體模組中的該硬碟存取區」技術特徵。亦即引證案
        並未揭露如系爭案可以同時存取硬碟及主記憶體模組中
        的硬碟存取區之操作模式；且引證案說明書中亦未見任
        何相關之建議或教示，故該差異自非該發明所屬技術領
        域具通常知識者參酌引證案所揭露之內容及申請時之通
        常知識所能輕易完成。
    3.綜上，系爭案請求項1 非該發明所屬技術領域具通常知識
      者參酌引證案所揭露之內容及申請時之通常知識所能輕易
      完成，故引證案尚難證明系爭案請求項1 不具進步性。又
      系爭案請求項2~6 係直接或間接依附於請求項1 之附屬項
      ，除了包含請求項1 之所有技術特徵外，係就系爭案請求
      項1 之技術特徵再加以限縮，而引證案尚難證明系爭案請
      求項1 不具進步性，既已如前述，自亦難證明系爭案請求
      項2~6 不具進步性。
  (四)系爭案申請專利範圍第7 項與引證案之技術特徵比對如下：
    1.引證案第5 圖及說明書第16、17頁，已揭露「圖四之電腦
      系統60的運作流程圖」，可對應於系爭案請求項7 之「一
      種模擬硬碟之方法，應用於一電腦系統」，故引證案已揭
      露請求項7 之標的「一種模擬硬碟之方法，應用於一電腦
      系統」。又引證案第5A、5B圖及說明書第16頁，已揭露「
      步驟104 ：基本輸入輸出系統70劃分動態隨機存取記憶體
      68為一第一記憶區塊89以及一第二記憶區塊90」；引證案
      說明書第17 頁 已揭露「…由於電腦系統60利用動態隨機
      存取記憶體68 來 取代習知硬碟裝置，因此基本輸入輸出
      系統70必須於動態隨機存取記憶體68中設定一記憶區塊來
      作為硬碟裝置使用，亦即基本輸入輸出系統70設定第一記
      憶區塊89為作業系統可使用的記憶體容量，而第二記憶區
      塊90則用來作為習知硬碟裝置以儲存非揮發性資料」。其
      中引證案之「動態隨機存取記憶體68」、「第一記憶區塊
      89」及「第二記憶區塊90」，分別對應於系爭案請求項7
      之「主記憶體模組」、「記憶體存取區」及「硬碟存取區
      」，故引證案已揭露系爭案請求項7 之「設定該電腦系統
      中的一主記憶體模組具有一記憶體存取區及一硬碟存取區
      」技術特徵。
      引證案第4 圖及說明書第13頁，已揭露「…北橋電路64係
      用來控制中央處理器62與動態隨機存取記憶體68之間的資
      料傳遞…」。而北橋電路之基本功能即是負責中央處理器
      與記憶體之資料傳遞，為達上述資料傳遞功能，其必需具
      備有核心邏輯本體及記憶體控制器，此皆為通常知識，因
      此該發明所屬技術領域具通常知識者參酌申請時之通常知
      識即能直接無歧異得知引證案之「北橋電路64」具有「記
      憶體控制器」。故引證案之「北橋電路64」可對應系爭案
      請求項7 之「北橋晶片」之「記憶體控制器」。
    2.惟系爭案請求項7 與引證案第4 圖之南橋及北橋電路結構
      並不相同，系爭案請求項7 之北橋晶片具有「轉換介面控
      制器」，而引證案第4 圖之北橋電路則無此元件；再者，
      對電腦系統發出之讀寫訊號判讀處理方式上亦有差異，系
      爭案請求項7 之方法係為在主記憶體模組之硬碟存取區與
      硬碟並存之狀況下操作，請求項7 與引證案第5A、5B圖之
      方法對於電腦系統發出之讀寫訊號判讀處理方式不同。茲
      進一步說明如下：
      (1)引證案第4 圖及說明書第14、15頁，已揭露「南橋電路
        66包含有一系統控制電路(system controller) 78，一
        緩衝器(buffer)80，一暫存器(register)82，一資料轉
        換電路84，一記憶體控制電路86，一磁碟介面控制電路
         (integrated device electronics controller, IDE
        controller) 88。系統控制電路78係用來控制南橋電路
        66的運作，磁碟介面控制電路88係用來控制一磁碟介面
         (integrated device electronics, IDE) 之資料存取
        ，資料轉換電路84會將系統控制電路78輸入磁碟介面控
        制電路88之一硬碟存取指令轉換為記憶體控制電路86之
        一記憶體存取指令，而記憶體控制電路86執行該記憶體
        存取指令以存取緩衝器80以及動態隨機存取記憶體68…
        」，其中引證案第4 圖之「資料轉換電路84」與「記憶
        體控制電路86」之組合，雖有「轉換介面控制器」之功
        能，惟就北橋晶片結合南橋晶片電路整體組合而言，系
        爭案請求項7 與引證案第4 圖電路結構上仍有差異，即
        請求項7 係將「轉換介面控制器」設置於北橋晶片，而
        引證案第4 圖則係將「資料轉換電路84」與「記憶體控
        制電路86」設置於南橋電路。當北橋晶片結合南橋晶片
        電路組合運作時，相較於引證案第4 圖之電路，系爭案
        可直接在北橋電路將硬碟讀寫訊號轉換成該記憶體讀寫
        訊號，並對主記憶體之硬碟存取區進行存取動作，而不
        需如引證案第4 圖之電路所示在南橋電路將硬碟讀寫訊
        號轉換成該記憶體讀寫訊號後，尚需經由北橋電路方能
        對主記憶體進行存取動作，因此相較於引證案，系爭案
        之南北橋電路設置可提升電腦運作速度；且引證案說明
        書中亦未見任何相關之建議或教示，故該差異自非該發
        明所屬技術領域具通常知識者參酌引證案所揭露之內容
        及申請時之通常知識所能輕易完成。
      (2)依據系爭案請求項7 所載「當該北橋晶片接收該電腦系
        統發出對該主記憶體模組的一讀寫訊號時，若該讀寫訊
        號屬於記憶體讀寫訊號時，將該讀寫訊號傳送到該記憶
        體控制器，而若該讀寫訊號屬於硬碟讀寫訊號時，將該
        讀寫訊號傳送到該轉換介面控制器」，以及「當該電腦
        系統的一中央處理器發出硬碟讀寫訊號時，若硬碟讀寫
        訊號所欲讀寫的資料係放在一硬碟，則硬碟讀寫訊號經
        由一南橋晶片傳送給該硬碟；而若硬碟讀寫訊號所欲讀
        寫的資料係放在該主記憶體模組中的該硬碟存取區，則
        硬碟讀寫訊號透過該轉換介面控制器傳送給該主記憶體
        模組中的該硬碟存取區」技術特徵，系爭案請求項7 係
        將所接收之電腦系統發出之讀寫信號，於北橋晶片先行
        做全部讀寫信號( 記憶體讀寫信號與硬碟讀寫信號) 之
        判斷處理，亦即利用北橋晶片先行判斷電腦系統發出之
        讀寫信號，若該讀寫信號係為記憶體讀寫信號，則送至
        記憶體控制器再送至主記憶體模組；而若該讀寫信號係
        為硬碟讀寫信號且該硬碟讀寫信號所欲讀寫之資料放於
        硬碟，則硬碟讀寫信號經由南橋晶片傳送給硬碟；若該
        讀寫信號係為硬碟讀寫信號且該硬碟讀寫信號所欲讀寫
        之資料放於主記憶體模組中的硬碟存取區，則將該讀寫
        訊號傳送到北橋晶片之轉換介面控制器再傳送給該主記
        憶體模組中的該硬碟存取區。
        然由引證案第4 、5A、5B圖及說明書第17頁末段所揭露
        「…首先，電腦系統60開機並啟動基本輸入輸出系統70
        執行一開機程序，本實施例中，使用者可經由一跳線
        (jumper)，一開關(switch)等硬體裝置來決定電腦系統
        60是否使用動態隨機存取記憶體68來取代習知硬碟裝置
        ，因此基本輸入輸出系統70會偵測該跳線，若電腦系統
        60不使用動態隨機存取記憶體68來取代習知硬碟裝置，
        亦即電腦系統60同時包含有動態隨機存取記憶體68與硬
        碟裝置，因此電腦系統60的開機程序與相關運作與圖一
        所示之習知電腦系統10相同，在此不再重複贅述…』之
        內容，可得知引證案僅揭露使用者可經由一跳線(
        jumper)，一開關(switch) 等硬體裝置來選擇兩種操作
        模式，其一為不連接硬碟而完全使用動態隨機存取記憶
        體68來取代習知硬碟裝置之操作模式，而另一種則為習
        知電腦系統之操作模式，如引證案第1 圖所示，亦即動
        態隨機存取記憶體並不具有模擬硬碟之功能；因此並未
        揭露請求項7 所載之「其中該核心邏輯本體係接收該電
        腦系統發出對該主記憶體模組的一讀寫訊號，並判斷該
        讀寫訊號是屬於該記憶體讀寫訊號或是該硬碟讀寫訊號
        ，當判斷出該讀寫訊號屬於該記憶體讀寫訊號時，將該
        讀寫訊號傳送到該記憶體控制器；而當判斷出該讀寫訊
        號屬於該硬碟讀寫訊號時，將該讀寫訊號傳送到該轉換
        介面控制器；」以及「其中由該電腦系統的一中央處理
        器所發出的硬碟讀寫訊號，若硬碟讀寫訊號所欲讀寫的
        資料係放在該硬碟，則硬碟讀寫信號經由該南橋晶片傳
        送給該硬碟；而若硬碟讀寫訊號所欲讀寫的資料係放在
        該主記憶體模組中的該硬碟存取區，則硬碟讀寫訊號透
        過該轉換介面控制器傳送給該主記憶體模組中的該硬碟
        存取區」技術特徵。亦即引證案並未揭露如系爭案可以
        同時存取硬碟及主記憶體模組中的硬碟存取區之操作模
        式，且查引證案說明書中並未見任何相關之建議或教示
        ，故該差異自非該發明所屬技術領域具通常知識者參酌
        引證案所揭露之內容及申請時之通常知識所能輕易完成
        。
      (3)綜上，系爭案請求項7 非該發明所屬技術領域具通常知
        識者參酌引證案所揭露之內容及申請時之通常知識所能
        輕易完成，故引證案尚難證明系爭案請求項7 不具進步
        性。又系爭案請求項8~11係直接或間接依附於請求項7
        之附屬項，除了包含請求項7 之所有技術特徵外，係就
        系爭案請求項7 之技術特徵再加以限縮，而引證案尚難
        證明系爭案請求項7 不具進步性，既已如前述，自亦難
        證明系爭案請求項8~11不具進步性。
    (五)原處分書（再審查核駁審定書）認系爭案請求項1 、7 不
      具進步性之理由為略為「…請求項1 (7) 與引證案相較：
      引證案（申請專利範圍第l 至3 項，第7 項、10項、16項
      、第18至20項，圖式第2 圖）部分技術特徵已揭露一資料
      轉換電路，電連接於該記憶體控制電路與該磁碟介面控制
      電路，用來將該系統控制電路輸入該磁碟介面控制電路之
      一硬碟存取指令轉換為該記憶體控制電路之一記憶體存取
      指令，並提供一電池裝置用來產生該動態隨機存取記憶體
      所需之操作電壓與本項所用技術相近，兩者所要解決的問
      題與所用的解決手段均相同，均為利用主記憶體來模擬硬
      碟儲存資料，並提供主記憶體電源以使電源消失後仍保有
      資料。據此，請求項l (7) 之技術特徵可經由引證案部分
      技術引用、置換、改變或組合，經邏輯分析、推理或試驗
      即能完成請求項l (7) 之發明。故本項技術為其所屬技術
      領域中具有通常知識者依申請前之先前技術，所能輕易完
      成者…」云云。惟查，由前述理由並無法清楚得知被告所
      述「一資料轉換電路，電連接於該記憶體控制電路與磁碟
      介面控制電路，用來將該系統控制電路輸入該磁碟介面控
      制電路之一硬碟存取指令轉換為該記憶體控制電路之一記
      憶體存取指令」及「提供一電池裝置用來產生該動態隨機
      存取記憶體所需之操作電壓」等二項技術特徵，究竟各別
      出自引證案說明書何處，以及其與系爭案請求項1(7)技術
      特徵之對應關係。由被告之原處分書理由僅能得知引證案
      所揭露之部份技術特徵，但無法得知引證案與請求項1(7)
      之技術特徵比對及差異，以及為何該差異為其所屬技術領
      域中具有通常知識者依引證案之先前技術所能輕易完成。
      是被告之原處分認系爭案請求項1 (7) 不具進步性之理由
      ，尚非具體可採。
    (六)被告於本件訴訟中雖答辯稱：「引證案說明書第14、15頁
      中也提到『…當中央處理器62欲自該硬碟讀取一資料時，
      系統控制電路78會產生一硬碟存取指令以讀取該硬碟，而
      資料轉換電路84將該碟存取指令轉換為一記憶體存取指令
      ，亦即將對應該資料之相關硬碟參數( 磁柱，磁區，磁頭
      等等) 轉換為動態隨機存取記憶體68中之一相對應記憶位
      址，然後記憶體控制電路86經由北橋電路64而自動態隨機
      存取記憶體68擷取該記憶位址之資料，並且儲存於緩衝器
      80中，最後再傳送至中央處理器62進行運算處理』，及引
      證案說明書圖式第5 Ａ圖的步驟112 與114 ，皆揭示有：
      『硬碟裝置與由記憶體模擬硬碟空間之間並存機制』的技
      術內容，故引證案亦具有硬碟裝置與由記憶體模擬硬碟空
      間之間並存機制，亦即引證案具有可以同時存取硬碟及主
      記憶體模組中的硬碟存取區之操作模式」云云。惟查，前
      述引證案說明書第14、15頁及圖式第5 Ａ圖的步驟112 與
      114 所述內容，僅為在不連接硬碟而完全使用動態隨機存
      取記憶體68來取代習知硬碟裝置之操作模式下之技術內容
      ，並未揭露可以同時存取硬碟及主記憶體模組中的硬碟存
      取區之操作模式，故被告上開主張，容有錯植及誤解，並
      不可採。
六、綜上所述，引證案尚不足以證明系爭案申請專利範圍有違專
    利法第22條第4 項進步性之規定，此外被告於本件訴訟中已
    表示查無其他可證明系爭案不具專利要件之事證（見本院10
    0 年12月1 日審判筆錄）。從而，被告以系爭案有違專利法
    第22條第4 項之規定，所為應不予專利之處分，應屬違誤，
    訴願決定未加糾正而予維持，亦有未合。原告訴請撤銷訴願
    決定及原處分，並命被告就系爭案為應予專利之處分，為有
    理由，應予准許。
七、兩造其餘攻擊防禦方法，於本件判決結果不生影響，故不逐
    一論述，併此敘明。
據上論結，本件原告之訴為有理由，依智慧財產案件審理法第1
條、行政訴訟法第98條第1 項前段，判決如主文。
中　　華　　民　　國　　100 　年　　12　　月　　22　　日
                    智慧財產法院第一庭
                          審判長法  官  李得灶
                                法  官　蔡惠如
                                法  官　何君豪
以上正本係照原本作成。
如不服本判決，應於送達後20日內向本院提出上訴狀並表明上訴
理由，如於本判決宣示後送達前提起上訴者，應於判決送達後20
日內補提上訴理由書（須按他造人數附繕本）。
中　　華　　民　　國　　100 　年　　12　　月　　29　　日
                                書記官　蘇靖雅